臺灣臺北地方法院民事判決　　　　　　　96年度訴字第4820號
原　　　告　丁○○
訴訟代理人　張志新律師
被　　　告　全百股份有限公司
法定代理人　丙○○
　　　　　　甲○○
被　　　告　詮百電腦股份有限公司
法定代理人　丙○○
　　　　　　甲○○
　　　　　　乙○○
上列當事人間確認董事委任關係不存在等事件，本院於民國96年
8 月27日言詞辯論終結，判決如下：
    主      文
確認原告與被告全百股份有限公司間之董事委任關係自民國八十
八年五月三十日起不存在。
確認原告與被告詮百電腦股份有限公司間之董事委任關係自民國
八十八年五月三十日起不存在。
被告全百股份有限公司應辦理全百股份有限公司董事變更登記，
將原告姓名自董事名單中塗銷。
被告詮百電腦股份有限公司應辦理詮百電腦股份有限公司董事變
更登記，將原告姓名自董事名單中塗銷。
訴訟費用由被告全百股份有限公司負擔二分之一，餘由被告詮百
電腦股份有限公司負擔。
    事實及理由
一、按公司經中央主管機關廢止登記者，應行清算；公司於清算
    算範圍內，視為尚未廢止，公司法第26條之1 、第24條及第
  　25條定有明文。次按股份有限公司之清算，以董事為清算人
    。但本法或章程另有規定或股東會另選清算人時，不在此限
    ，同法第322 條第1 項亦有明定。查本件被告全百股份有限
    公司（下稱全百公司）、詮百電腦股份有限公司（下稱詮百
    公司）分別經94年11月1 日府建商字第09406459000 號函、
    94年11月1 日府建商字第09406467400 號函廢止其公司登記
    ，而本院迄今未接獲該2 公司呈報清算人，有本院民事紀錄
    科查詢表在卷可稽，則依上揭規定，自應以被告全百公司之
    全體董事即丙○○及甲○○、被告詮百公司之全體董事即丙
    ○○、甲○○及乙○○為法定代理人，進行本件訴訟，合先
    敘明。
二、原告起訴主張：伊前與被告等之法定代理人丙○○為男女朋
    友，經丙○○於民國82年3 月間及87年10月間邀伊共同出資
    設立被告全百公司及詮百公司，由丙○○擔任董事長，伊擔
    任董事及業務經理之職。嗣伊與丙○○感情破裂，且對被告
    公司之經營理念不合，遂於88年5 月30日離職，將伊所有之
    股份轉讓予丙○○，並以書面辭任被告2 公司之董事職務，
    由當時任被告2 公司之董事長丙○○代表接受，伊並自該時
    起即出國，未再參與被告2 公司之經營或擔任任何職務。詎
    被告等遲未辦理董事變更登記，致財政部台北市國稅局將伊
    列為被告詮百電腦公司法定清算人之一，並遭財政部函請內
    政部入出國及移民署將伊予以限制出境，致伊受有損害，被
    告2 公司未向主管機關辦理董事之變更登記，致兩造間之委
    任關係是否存在陷於不明確之危險，為此請求確認原告與被
    告2 公司間之董事委任關係不存在；又契約關係消滅後，當
    事人尚負有某種作為或不作為義務，以維護給付效果，或協
    助相對人處理契約終了的善後事務，學理上稱之為後契約義
    務，債務人違反後契約義務時，與違反一般契約義務相同，
    應依債務不履行規定負損害賠償責任。本件伊與被告等間之
    委任關係既業已終止，則雙方依誠信原則，自應負後契約義
    務，以圓滿終結兩造間因委任關係所生之權利義務關係，是
    被告等自應向主管機關申請董事名單變更登記，將伊之姓名
    自董事名單中塗銷等語。並聲明：1.確認原告與被告全百公
    司間之董事委任關係自88年5 月30日起不存在。2.確認原告
    與被告詮百公司間之董事委任關係自88年5 月30日起不存在
    。3.被告全百公司應辦理全百公司董事變更登記，將原告姓
    名自全百公司董事名單中塗銷。4.被告詮百公司應辦理詮百
    公司董事變更登記，將原告姓名自詮百公司董事名單中塗銷
    。
三、被告全百公司、被告詮百公司則均略以：原告在88年、89年
    時出國，確未在公司等語，資為抗辯。
四、本院得心證之理由：
（一）按確認法律關係之訴，非原告有即受確認判決之法律上利
      益者，不得提起之，民事訴訟法第247 條前段定有明文。
      而該條所謂即受確認判決之法律上利益，係指因法律關係
      之存否不明確，致原告在私法上之地位有受侵害之危險，
      而此項危險得以對於被告之確認判決除去之者而言（最高
      法院42年台上字第1031號判例參照）。查原告是否為被告
      等之董事，攸關原告對被告是否有身為董事之權利義務關
      係，原告對此自有請求確認之法律上利益，其提起本件確
      認之訴，於法即無不合。
（二）本件原告主張之上開事實，業據其提出股份轉讓同意書1
      紙為證（見本院卷第10頁），被告等均不爭執該股份轉讓
      同意書形式上之真正，且均不否認原告於88、89年時並未
      參與公司之經營，故原告主張之前開事實，應可信為真實
      。按公司設立登記後，有應登記之事項而不登記，或已登
      記之事項有變更而不為變更之登記者，不得以其事項對抗
      第三人；公司與董事間之關係，除另有規定外，依民法關
      於委任之規定；當事人之任何一方，得隨時終止委任契約
      。公司法第12條、第192 條第4 項、民法第549 條第1 項
      分別定有明文。本件原告既已於88年5 月30日向被告2 公
      司辭任董事職務，其與被告2 公司間之董事委任關係自斯
      時起即不存在，被告2 公司就此自應向主管機關辦理變更
      登記，惟被告2 公司至今仍未為變更登記，有股份有限公
      司變更登記表在卷可參（見本院卷第27、28、33、34頁）
      ，致主管機關登記資料仍登載原告為被告2 公司之董事，
      此將使原告在私法上之地位有受侵害之危險，而此項危險
      既得以確認判決除去，從而，原告據以提起本訴，請求確
      認原告與被告2 公司間之董事委任關係不存在，及依債務
      不履行損害賠償請求權訴請被告2 公司塗銷董事登記，為
      有理由，應予准許。
五、本件事證已臻明確，兩造其餘攻擊或防禦方法，經本院審酌
    後，認均與本件之結論無涉，茲不再一一論述，併予敘明。
六、據上論結，本件原告之訴為有理由，依民事訴訟法第85條第
    1 項後段，判決如主文。
中　　華　　民　　國　　96　　年　　8 　　月　　31　　日
                  民事第一庭法　官　蔡和憲
以上正本係照原本作成。
如對本判決上訴，須於判決送達後20日內向本院提出上訴狀。
中　　華　　民　　國　　96　　年　　8 　　月　　31　　日
                            書記官  吳文雄
